臺灣高等法院臺中分院民事判決　九十三年度訴易字第四十一號
　　　原　　　告　甲○○
　　　被　　　告　乙○○
右當事人間因刑事附帶民事訴訟請求侵權行為損害賠償事件，經本院刑事庭移送前來
，本院於民國九十三年八月十七日言詞辯論終結，判決如左︰
    主  文
被告乙○○應給付原告甲○○新臺幣壹拾萬零捌仟玖佰肆拾捌元，及自九十三年四月
八日起，至清償日止，按年息百分之五計算之利息。
原告其餘之訴駁回。
訴訟費用由被告負擔二分之一，其餘部分由原告負擔。
    事實及理由
一、原告主張：被告乙○○與其妻吳紀明霞二人於民國九十二年一月四日下午四時許
    ，在臺中市統聯汽車客運股份有限公司（以下簡稱為統聯公司）朝馬站，乘坐由
    原告甲○○所駕駛車牌號碼七六三—ＦＡ號之公車。於同日下午四時零七分許，
    因該班公車是否準時發車問題，被告與其妻與原告發生爭執，被告與其妻竟基於
    共同之犯意，由吳紀明霞以拳頭及持三腳架障礙牌，被告乙○○以拳頭，共同毆
    打原告，致原告受有右第四掌骨骨折之傷害，致原告受有下列損害：(一)、醫藥費
    一萬九千四百八十三元。(二)、減少勞動能力十四萬元。(三)、精神慰撫金，原告請
    求被告賠償二十萬元，爰本於共同侵權行為之法律關係，聲明求為判決：(一)被告
    應給付原告新臺幣（下同）三十五萬九千四百八十三元，及自附帶民事訴訟訴狀
    繕本送達被告翌日起至清償日止，按年息百分之五之利息。（刑事庭僅就被告乙
　　○○部分移送本院審理）
二、被告則以：(一)本件係兩造發因發車是否準時而發生爭執，然係由原告先動手毆打
　　被告，使被告受傷，伊妻吳紀明霞亦遭毆打受傷，伊根本無毆打原告受傷，原告
　　所受之傷係因其自己毆打被告及吳紀明霞時，用力過猛所致之傷。尤以原告主張
　　係吳紀明霞以拳頭及持三角架障礙牌毆打原告，致原告受有第四掌骨骨折之傷害
　　，被告乙○○毆打原告臉部，但未成傷，足認被告乙○○並無傷害原告之事實，
　　原告之傷既非伊毆打所致，其向伊請求損害賠償，並無所據。(二)、原告主張受有
　　醫療費用一萬九千四百八十三元之損失，然原告僅受有骨折傷害，竟然刻意住院
　　，其所支出之醫療費用並非必要費用。(三)、原告主張減少勞動能力部分更屬無據
　　，原告所受之傷，根本不足以影響原告工作能力，原告請求被告賠償其損害，均
　　屬無據等語作為抗辯。
三、原告主張被告乙○○與其妻吳紀明霞二人於民國九十二年一月四日下午四時許，
    在臺中市統聯公司朝馬站，乘坐由原告甲○○所駕駛車牌號碼七六三—ＦＡ號之
    公車。於同日下午四時零七分許，因該班公車是否準時發車問題，被告與其妻與
    原告發生爭執，被告與其妻竟基於共同之犯意，由吳紀明霞以拳頭及持三腳架障
    礙牌，被告乙○○以拳頭，共同毆打原告，致原告受有右第四掌骨骨折之傷害之
    事實，為被告所否認，並以前詞置。惟查：
  (一)被告與其妻二人於民國九十二年一月四日下午四時許，在臺中市統聯公司朝馬站
    ，乘坐由甲○○所駕駛、車牌號碼七六三—ＦＡ號之公車。於同日下午四時零七
    分許，乙○○、吳紀明霞因該班公車是否準時發車問題，與司機甲○○發生爭執
    ，甲○○在車內尚有其他多位乘客均得以共見共聞之情形下，竟基於公然侮辱之
　　犯意，以「垃圾」、「不是人」等足以貶抑他人社會評價之字眼，辱罵乙○○、
　　吳紀明霞。乙○○不干受辱，遂以行動電話向統聯公司投訴，吳紀明霞則趨前以
　　拳頭拍打甲○○背部二、三下（未成傷），要求甲○○將車停在路邊，讓其二人
　　下車。甲○○因不滿乙○○、吳紀明霞之舉動，竟另行基於普通傷害之概括犯意
　　，自駕駛座起身，先以手揮打吳紀明霞，使吳紀明霞因此跌落前車門階梯處，致
　　受有頭部外傷併頭皮瘀腫之傷害。乙○○見狀亦基於普通傷害之犯意，與甲○○
　　互相拉扯及扭打，甲○○並將乙○○壓制在駕駛座處，致乙○○受有額頭及左側
　　臉部挫傷、左眉部內上方撕裂傷兩處共長約二公分、胸部挫傷等傷害，甲○○則
　　受有右第四掌骨骨折之傷害等事實，已據本院刑事庭認定屬實，並判處兩造罪刑
　　確定在案，有本院調取九十二年上易字第二二二八號傷害案卷可憑。
  (二)雖原告於刑案及本院中稱其傷係因吳紀明霞持三腳架毆打所致與上開刑事判決認
    定之事實不相符，惟查：原告因上開事件受有上開傷勢，有順天綜合醫院出具之
    診斷書一紙附卷可稽。經本院刑事庭勘驗案發當時車內監視錄影帶顯示當日兩造
    發生衝突後，下午四時十一分，司機與男乘客扭在一起，另證人即當日車內乘客
    邱志威於本院刑庭亦證稱：「．．．乙○○就往前去打司機，用拳打司機的右肩
    膀，口中稱你怎麼打我老婆（台語），車子下高架橋，停在內側車道，司機起來
    ，兩個男的扭住，何人先動手，沒注意：：」等語（見刑事二審卷第八一頁）。
    綜上各情以觀，被告在上開衝突中確有毆打原告之事實，且在此一互毆中，原告
　　之傷是被告乙○○毆打所致之傷，或吳紀明霞毆打所致之傷，原告身處混亂中可
　　能產生誤認，茲原告既主張其所受之傷為被告與吳紀明霞共同侵權行為所致，而
　　被告確有毆打原告之事實，則被告自應對原告傷害負損害賠償之責，被告抗辯伊
　　無毆打原告，及原告之傷與伊無關云云，核不可採。
四、被告不法侵害原告之身體，既經認定，自應負賠償責任。茲所應審酌者，為原告
    所得請求被告賠償之金額，爰分述如左：
  (一)醫療費一萬九千四百八十三元部分：原告主張因上開傷所需醫療費用為一萬九千
    四百八十三元（含自付額一千九百四十八元，健保給付額一萬七千五百二十五元
　　），固業據其提出住院明細收據一紙為證，被告就該單據亦不爭執。惟按傷害保
　　險之保險人，依保險法第一百三十五條準用第一百零三條規定，固不得代位行使
　　被保險人對於加害人之損害賠償請求權，惟全民健康保險法第八十二條規定：「
　　保險對象因汽車交通事故，經本保險提供醫療給付者，本保險之保險人得向強制
　　汽車責任之保險人代位請求該項給付。」全民健康保險法為保險法之特別法，依
　　特別法優於普通法之原則，全民健康保險法第八十二條應優先於保險法第一百三
　　十五條、第一百零三條之規定而為適用。從而全民健康保險之被保險人因汽車交
　　通事故，經全民健康保險提供醫療給付者，全民健康保險之保險人得向強制汽車
　　責任保險人代位請求該項給付，而依強制汽車責任保險法第三十條規定，於該範
　　圍內，加害人或汽車責任保險之被保險人之損害賠償責任即因而解免，全民健康
　　保險被保險人對於加害人之損害賠償請求權，亦因而喪失。查依原告提出之順天
    綜合醫院醫療費用明細表所示，總額雖為一萬九千四百八十三元，原告自負額部
    分僅為一千九百四十八元，其餘部分則為健保給付，原告僅得就其自負額部分，
    請求被告賠償。從而原告請求被告給付醫藥費一千九百四十八元，為有理由，應
    准許之；逾此部分之請求，不應准許。
　(二)工作損害金十四萬元部分：原告主張受傷後，須一百日之休養始得回復而駕駛大
　　客車，為此請求一百日之工作損害，並主張以伊在統聯汽車股份有限公司任職，
　　每日薪水為一千四百元為計算基準。被告對原告每日薪資為一千四百元之事實並
　　不爭執，此部份原告之主張自可信為真實，惟被告抗辯原告所受之傷不足以影響
　　工作能力。經查依原告所出具之順天綜合醫院診斷證明書，明確載明「九十二年
　　一月四日至九十二年二月二十七日病患不宜從事駕駛工作」，足證原告主張此一
　　期間共五十五日因傷不能從事駕駛工作為真實，被告上開抗辯自非可採。依每日
　　一千四百元計算，原告得請求工作損失為七萬七千元，超過此部份之請求則屬無
　　據，原告雖請求傳訊開立診斷證明書之醫師以證明其不能工作之日數不止日數，
　　然上開診斷證明書記載既甚為明確，無不瞭之處，本院認事實已明，無再傳訊醫
　　師之必要。
  (三)精神慰藉金二十萬元部分：查原告受有第四掌骨骨折之傷害，肉體、精神確受極
    大痛若，惟本件傷害事件雖因乙○○、吳紀明霞兩人質疑原告發車時間延誤而起
    ，乃原告卻出言辱罵被告乙○○、吳紀明霞，並與被告二人發生爭執互毆，原告
    本身亦有可非難之處，且被告亦因此受有傷害，而查被告為高中畢業，現已退休
    ；原告為國小畢業，原為統聯客運公司司機，業據兩造陳明在卷。本院審酌兩造
    之身分、地位、經濟能力及原告所受精神上痛苦等一切情狀，認為原告得請求精
    神慰撫金之金額以三萬元為相當，逾此部份之請求則屬無據，應予駁回。
  (四)縱上所陳，本件原告所受之損害應為十萬八千九百四十八元。（1948＋770000
    ＋30000＝0000000）
五、綜上所述，原告本於侵權行為損害賠償請求權，請求被告給付原告十萬八千九百
　　四十八元，及自起訴狀繕本送達之翌日，即九十二年四月八日起至清償日止，按
　　年息百分之五計算之法定利息，為有理由，應予准許，逾此部分則為無據，應予
　　駁回。
六、二造其餘攻擊防禦方法，經審酌後，核與判決結果不生影響，爰不一一贅述，併
　　此敘明。
據上論結，本件原告之訴，為一部有理由，一部無理由，爰判決如主文。
中　　　華　　　民　　　國　　九十三　　年　　　八　　　月　　三十一　　日
~B1民事第三庭審判長法　官　陳照德
~B2　　　　　　　　法　官　曾謀貴
~B3　　　　　　　　法　官　蔡王金全
右為正本係照原本作成。
不得上訴。
~B 　 　　　　　　書記官　阮正枝
中　　　華　　　民　　　國　　九十三　　年　　　九　　　月　　　一　　　日
　　　　　　　　　　　　　　　　　　　　　　　　　　　　　　　　　　　　Ｙ
